臺灣高等法院刑事判決　　　　　　　　　　　　　　九十一年度上易字第五二三號
　　上　訴　人
　　即　被　告　甲○○
　　選任辯護人　林月雪
　　　　　　　　江鶴鵬
右上訴人因違反保護令案件，不服臺灣桃園地方法院，九十年度易字第一八八八號，
中華民國九十一年一月二日第一審判決（起訴案號：臺灣桃園地方法院檢察署九十年
度偵字第八九二八號）提起上訴，本院判決如左：
    主  文
上訴駁回。
    事  實
一、甲○○曾於民國八十四年間因犯詐欺案件，經原審法院於八十五年四月二日以八
    十五年度易字第四七七號判決處有期徒刑三月，並於八十五年七月四日經本院以
    八十五年度上易字第二九七六號判決上訴駁回確定後，而於八十六年四月十四日
    縮刑期滿執行完畢。竟不知悔改，其為乙○○之配偶，具有家庭暴力防治法第三
    條第一款所稱家庭成員關係。且曾因於八十九年六月五日，對乙○○及其子李誠
    基酒後實施暴力之不法侵害行為，而於八十九年七月十四日經原審法院依家庭暴
    力防治法第十三條第二項之規定，以八十九年度家護字第一九七號民事通常保護
    令，裁定令其不得對乙○○、李誠基實施身體或精神上不法侵害之行為，且不得
    直接或間接對乙○○、李誠基為騷擾之行為等，且有效期間為一年，嗣經甲○○
    於收受該保護令後提起抗告，經本院以八十九年度家護抗字第一二六號裁定抗告
    駁回確定。詎其於收受上開保護令後，明知不得對乙○○為身體上不法侵害，竟
    無視該保護令所命之內容，基於傷害之犯意，於九十年五月十三日下午八時三十
    分許，飲酒後返回其等當時位於桃園縣大溪鎮○○路○段十巷四十號住處二樓房
    間時，意識清醒地將乙○○所睡之床鋪翻起，並待乙○○起身後，隨即徒手毆打
    乙○○之左臉頰，且用力拉扯乙○○右前臂，致乙○○受有右前臂、左臉頰挫傷
    之傷害，而違反前述通常保護令。嗣經乙○○報警而查獲上情。
二、案經乙○○訴由桃園縣警察局大溪分局報告臺灣桃園地方法院檢察署檢察官偵查
    起訴。
    理  由
一、訊據上訴人即被告甲○○固坦承曾於右揭時地與告訴人乙○○發生爭執，惟矢口
    否認涉有傷害及違反保護令犯行，於原審及本院均辯稱：當日伊僅詢問乙○○為
    何晚歸，並無毆打乙○○，乙○○之傷勢係自己跌倒所致，且伊並不知道有任何
    保護令云云。經查：被告曾於上開時地徒手毆打告訴人乙○○一節，業據告訴人
    乙○○於警訊及原審時均陳稱：甲○○於九十年五月十三日晚上二十時三十分許
    飲酒後返家，當時伊睡在二樓，甲○○進入伊房間內，徒手將伊所睡之彈簧床翻
    起，待伊爬起後，甲○○隨即以手摑掌伊之左臉，並用力抓伊之右臂等語（偵查
    卷第六頁、第八頁背面、原審卷第四十二頁），核與證人即被告之次子李誠基於
    偵查中證稱：當天母親在睡覺，父親甲○○回來就翻床，伊聽到床翻起來，父母
    就吵起來，接著母親用手拍打牆壁叫伊，伊起來後便見母親已受傷（偵卷第二十
    六頁），於原審亦證稱：當日聽見父母房內有吵架聲後至父母房間外面看，當時
    即發現母親之臉上及手臂均腫起來（原審卷第四十五頁），證人即在場目擊之被
    告長子李平基於原審審理時證稱：當日確曾看見被告與告訴人吵架，雙方並有拉
    扯等情相符（原審卷第五十七頁），及有乙○○受傷照片二紙及國軍桃園總醫院
    附設民眾診療服務處九十年五月十四日診斷證明書一紙在卷可憑（偵查卷第十五
    頁、第十頁參照），是告訴人指稱與被告發生爭執後，經其毆打拉扯致臉上及手
    臂受傷，堪信真實，益徵被告確有於右揭時、地違反保護令之行為。再參以告訴
    人及證人均係被告之至親，若非被告所為致渠等已達難以忍受之程度，而不得不
    提起告訴，當無不顧親情故意誣陷被告之必要。次查：被告於上揭時地毆打告訴
    人乙○○時，確明知有保護令命其不得對乙○○為身體上不法侵害等情，業據原
    審依職權調閱原審八十九年度家護字第一九七號卷，得知被告於收受上開保護令
    後，尚親自在抗告期間內向本院提起抗告，而經本院於八十九年八月二十八日抗
    告駁回確定，此復有民事抗告狀、送達回證二紙及本院八十九年度家護抗字第一
    二六號裁定乙份存卷可按（原審審理卷，八十九年度家護字第一九七號影卷第二
    十八頁，本院八十九年度家護抗字第一二六號影卷第五頁、第十一頁至第十二頁
    、第十三頁參照），是被告明知有保護令命不得對乙○○為身體上不法侵害行為
    ，仍執意傷害乙○○等情至明。被告前開辯解，顯均係事後卸責之詞，皆不足採
    信。本件被告傷害及違反保護令罪事證明確，犯行洵堪認定，應予依法論科。又
    證人李平基於原審時雖證稱：伊父親並未打伊母親等語（原審卷第五十七頁），
    惟李平基為被告與告訴人之長子，為被告之至親，其當不願見父母失和後又對簿
    公堂，故其所言顯有避重就輕之嫌，尚難採為被告有利之認定。本件事證既明，
    辯護人請求再行傳訊李誠基，核無必要，併為明。
二、查被告甲○○係告訴人乙○○所聲請依家庭暴力防治法核發保護令之相對人。其
    於收受並被執行保護令後，違反原審依該法第十三條第二項第一款所定禁止對告
    訴人乙○○實施身體上不法侵害之行為，仍傷害乙○○致成傷，核其所為係犯同
    法第五十條第一款之違反保護令罪及刑法第二百七十七條第一項之普通傷害罪。
    其以一行為同時觸犯上開二罪，為想像競合犯，應依刑法第五十五條之規定，從
    一重之違反保護令罪處斷。又查被告前曾因如事實欄所示之論罪科刑情形，並經
    執行完畢，此有本院被告全國前案紀錄表在卷可按，其於五年內再犯本件有期徒
    刑以上之罪，為累犯，應依刑法第四十七條規定，加重其刑。
三、原審認被告罪證明確，適用家庭暴力防治法第五十條第一款，刑法第十一條前段
    、第五十五條、第二百七十七條第一項、第四十七條（原審漏引，著予補正）、
    第四十一條第一項前段，罰金罰鍰提高標準條例第一條前條（原判決漏引，著予
    補正）、第二條，併審酌被告前即係因傷害告訴人乙○○，經原審核發民事通常
    保護令，復因細故即任意毆打告訴人，且事後仍飾詞狡辯毫無悔意等一切情狀，
    量處有期徒刑四月，並諭知易科罰金之折算標準，認事用法，均無不合，量刑亦
    屬妥適，被告上訴意旨猶執陳詞矢口否認犯罪，其上訴無理由，應予駁回。
據上論斷，應依刑事訴訟法第三百六十八條，判決如主文。
本案經檢察官呂光華到庭執行職務。
中      華      民      國    九十一    年      五      月     十五     日
                              臺灣高等法院刑事第十九庭
                                  審判長法  官  許  國  宏
                                        法  官  林  勤  純
                                        法  官  洪  光  燦
右正本證明與原本無異。
不得上訴。
                                        書記官  陳  玉  嬋
中      華      民      國    九十一    年      五      月     十六     日
附錄：本案論罪科刑法條全文
家庭暴力防治法第五十條
違反法院依第十三條、第十五條所為之下列裁定者，為本法所稱之違反保護令罪，處
三年以下有期徒刑、拘役或科或併科新臺幣十萬元以下罰金：
一、禁止實施家庭暴力行為。
二、禁止直接或間接騷擾、接觸、通話或其他連絡行為。
三、命遷出住居所。
四、遠離住居所、工作場所、學校或其他特定場所。
五、命完成君害人處遇計畫：戒癮治療、精神治療、心理輔導或其他治療、輔導。
刑法第二百七十七條
傷害人之身體或健康者，處三年以下有期徒刑、拘役或一千元以下罰金。
犯前項之罪，因而致人於死者，處無期徒刑或七年以上有期徒刑，致重傷者，處三年
以上、十年以下有期徒刑。
